臺灣臺北地方法院民事判決
111年度重訴字第73號
原      告  元富證券股份有限公司

法定代理人  陳俊宏  
訴訟代理人  莫荔    
被      告  陳聰明  
兼  訴  訟  
代  理  人  蔣寶夏  
上列當事人間請求清償債務事件，本院於民國111年4月27日言詞
辯論終結，判決如下：
    主  文
被告應連帶給付原告新臺幣玖佰玖拾玖萬柒仟壹佰貳拾捌元，及
自民國一百一十一年三月二十三日起至清償日止，按年息百分之
四計算之利息。
訴訟費用由被告連帶負擔。
本判決第一項於原告以新臺幣參佰參拾參萬貳仟元為被告供擔保
後，得假執行。
    事實及理由
壹、程序方面：
一、當事人得以合意定第一審管轄法院，但以關於由一定法律關
    係而生之訴訟為限；前項合意，應以文書證之，民事訴訟法
    第24條定有明文。查兩造間簽訂之契約書（下稱系爭契約書
    ）第9條、增補契約書第4條、第二次增補暨權利質權設定契
    約書第8條約定，均合意以本院為第一審管轄法院，故本院
    就本件訴訟自有管轄權。
二、原告原起訴請求：被告陳聰明、蔣寶夏（下合稱為被告2人
    ）應連帶給付原告新臺幣（下同）1041萬1955元，及自民國
    106年11月24日起至清償日止，按年息4％計算之利息。嗣原
    告變更聲明為後述，核屬請求之基礎事實同一及減縮應受判
    決事項之聲明，合於民事訴訟法第255條第1項第2款、第3款
    之規定，應予准許。
三、被告2人經合法通知，未於最後言詞辯論期日到場，核無民
    事訴訟法第386條所列各款情形，爰依原告之聲請，由其一
    造辯論而為判決。
貳、實體方面：
一、原告主張：訴外人劉鳳嬌於原告西松分公司開立之信用帳戶
    ，並借予被告2人融資買進訴外人悠克國際股份有限公司（
    現更名為鈞泰國際股份有限公司）股票100萬股（下稱為系
    爭股票，減資後為29萬4000股），共融資借款1130萬7000元
    （下稱系爭融資款），嗣系爭股票經證券交易所公告暫停買
    賣，原告於108年3月25日與被告2人及訴外人劉婉琪、劉鳳
    嬌達成協議，簽訂系爭契約書，除約定還款方式外，被告2
    人就前開債務為併存債務承擔人。迄111年3月22日止，被告
    2人依系爭契約書第3條償還之款項為33萬7250元，原告依法
    處分劉鳳嬌融資擔保品欣厚-KY股票所得共計204萬1263元，
    而劉鳳嬌於111年3月22日向原告返還85萬2000元，故已清償
    款項合計323萬513元，其中192萬641元用以抵充106年12月2
    4日起至111年3月22日止之利息，剩餘之130萬9872元再抵充
    融資借款原本。是被告2人尚欠999萬7128元，及自111年3月
    23日起至清償日止，按年息4％計算之利息。自110年9月10日
    起被告2人即未按系爭契約書第3條約定還款，依系爭契約書
    第6條約定，被告2人應立即清償全部融資借款及其利息。爰
    依系爭契約書之法律關係提起本件訴訟等語，並聲明：如主
    文第1項所示。
二、被告2人未於最後言詞辯論期日到場，據其之前到場所為之
    聲明及陳述略以：對兩造間簽訂系爭契約書、增補契約書、
    第二次增補暨權利質權設定契約書不爭執，惟原告請求金額
    計算有誤。兩造協議若系爭股票恢復交易，股價達5元時，
    由原告自行決定是否處置賣出系爭股票，被告2人不得異議
    。豈知當系爭股票恢復交易，股價亦來到5元時，原告並無
    任何賣出掛單行為，系爭股票嗣後下市，原告卻將其判斷錯
    誤之責歸咎被告2人，實屬無理。協議期間被告2人已償還95
    萬元等語，資為抗辯，並聲明：原告之訴駁回。願供擔保請
    准宣告免予假執行。
三、兩造不爭執事項（見本院卷第39頁）：
　　兩造於108年3月25日簽訂系爭協議書，嗣簽訂增補契約書、
    第二次增補暨權利質權設定契約書。
四、本院得心證之理由：
　㈠依系爭協議書第1條約定，被告2人同意就劉鳳嬌積欠之系爭
    融資款1130萬7000元為併存債務承擔人，與劉鳳嬌同負連帶
    清償責任，既為併存之債務承擔，本件原告僅對被告2人為
    如訴之聲明之請求，自無不可，合先敘明。
　㈡系爭協議書第1條約定系爭融資款之利息係自融資日起計算，
    系爭融資款之融資日為106年11月24日，此有元富證券融資
    現金償還／追繳申請書在卷可稽（見本院卷第93頁），是原
    告以該日起算系爭融資款之利息，亦屬有據。
　㈢系爭協議書第3條約定自108年5月起，被告2人應於每月10日
    前給付不低於5萬元予原告，被告2人已依前開約定還款95萬
    元，按劉鳳嬌、劉婉琪融資借款1130萬7000元、2053萬8000
    元之比例35.5％：64.5％計算，該95萬元用以清償本件劉鳳嬌
    融資借款之金額為33萬7310元（計算式：95萬元×35.5％＝33
    萬7310元，元以下四捨五入）。上開被告2人還款33萬7310
    元加計處分劉鳳嬌融資擔保品所得204萬1263元、劉鳳嬌於1
    11年3月22日還款85萬2000元，共計323萬513元。其中192萬
    641元用以抵充106年12月24日起至111年3月22日止之利息，
    剩餘之130萬9872元再抵充系爭融資借款原本，是原告本件
    請求被告2人連帶給付999萬7128元，及自111年3月23日起至
    清償日止，按年息4％計算之利息，應屬有據。
　㈣被告2人雖以前詞置辯。然查系爭契約書第4條約定：「…惟期
    間內若悠克股價跌停打開自每股成交價達5元（含）以上時
    起，乙方（即劉鳳嬌、劉婉琪）同意甲方（即原告）得逕行
    處分融資股票與擔保品，對於成交價格乙丙方不得異議。乙
    丙方（丙方即被告2人）同意就處分股票所得逕行抵償前揭
    融資債務。」，係約定系爭股票股價達每股5元以上時，原
    告得逕行處分系爭股票，並以所得抵償系爭融資款債務，並
    未課與原告於系爭股票股價達每股5元以上時，出賣系爭股
    票之義務，是被告2人前開抗辯，自不足採。
五、綜上所述，原告依系爭協議書之法律關係請求：被告2人應
    連帶給付原告999萬7128元，及自111年3月23日起至清償日
    止，按年息4％計算之利息，為有理由，應予准許。又原告陳
    明願供擔保，請求宣告假執行，經核尚無不合，茲酌定相當
    之擔保金額准許之。
六、本件事證已臻明確，兩造其餘攻擊防禦方法及證據，核與判
    決之結果不生影響，爰不一一論列，併此敘明。
七、訴訟費用負擔之依據：民事訴訟法第78條。
中　　華　　民　　國　　111 　年　　4 　　月　　29　　日
                  民事第二庭    法　官　李子寧
以上正本係照原本作成。
如對本判決上訴，須於判決送達後20日內向本院提出上訴狀。如
委任律師提起上訴者，應一併繳納上訴審裁判費。　　　　　　
中　　華　　民　　國　　111 　年　　4 　　月　　29　　日
　　　　　　　　　              書記官  黃幸雪